臺灣高等法院臺中分院民事判決
111年度保險上易字第3號
上  訴  人  周千慈  
視同上訴人  周國盛  
            周國清  

            周叔美  
被  上訴人  和泰產物保險股份有限公司

法定代理人  蔡伯龍  
訴訟代理人  蔡曉妮  
上列當事人間請求給付保險金事件，上訴人對於中華民國111年2
月11日臺灣彰化地方法院109年度保險字第12號第一審判決提起
上訴，本院於111年5月10日言詞辯論終結，判決如下：
    主  文
上訴駁回。
第二審訴訟費用由上訴人負擔。
    事實及理由
壹、程序部分
一、本件訴訟標的對於被繼承人周○○○之全體繼承人需合一確定
    ，則繼承人之一周千慈提起上訴之效力，及於同造之周國盛
    、周國清、周叔美等人，依民事訴訟法第56條第1項第1款前
    段之規定，應視同提起上訴。
二、上訴人周國盛、周國清、周叔美經合法通知，未於言詞辯論
    期日到場，核無民事訴訟法第386條各款所列情形，爰依被
    上訴人之聲請，由其一造辯論而為判決。
貳、實體部分：
一、上訴人主張：
  ㈠訴外人謝○○於民國104年6月29日上午8時許，駕駛由被上訴人
    承保之車牌號碼00-0000號自用小貨車，從彰化縣○○市○○路0
    段000號廠房車庫，倒車至庭院大門處時，見上訴人母親周○
    ○○站在大門外乘涼，仍倒車朝周○○○駛去，致被害人因驚慌
    而逃竄，跌倒臀部著地臀骨骨折、傷及胸椎（隔年癱瘓）及
    因驚嚇而喪失言語能力。
　㈡依強制汽車責任保險法第7條之規定，請求被上訴人補償醫療
    (含器材)費用新臺幣(下同)15萬2,418元、就醫交通費用2萬
    1,028元、看護費用55萬4,400元、精神慰撫金60萬元，合計
    132萬7,846元。並聲明：被上訴人應給付上訴人132萬7,846
    元。
  ㈢原審為上訴人全部敗訴之判決，上訴人就其中一部分聲明不
    服，提起上訴。並上訴聲明：㈠原判關於駁回上訴人後開第㈡
    項之訴部分廢棄。㈡被上訴人應給付上訴人90萬元(即醫療器
    材費用10萬元，就醫交通費用2萬元、看護費用18萬元及精
    神慰撫金60萬元)。
二、被上訴人則以：
  ㈠周○○○前依侵權行為之法律關係，請求司機謝○○及其僱用人○○
    室內裝修股份有限公司（下稱○○公司)負連帶賠償責任，業
    經法院判決周○○○敗訴確定。本件上訴人請求被上訴人給付
    保險金，不符汽車第三人責任保險條款之規定，上訴人請求
    被上訴人補償，自無理由。
　㈡答辯聲明：上訴駁回。
三、本件經依民事訴訟法第463條準用同法第270條之1第1項第3
    款規定，整理並協議簡化爭點如後：
　㈠不爭執事項：
    ⒈○○公司自103年7月1日起向周○○○承租位於彰化縣○○市○○路0
      段000號之廠房營業（租約所定租期至105年6 月30日止）
      ，周○○○則居住於○○公司廠房隔壁，與○○公司共用同一庭
      院大門及門牌號碼。
    ⒉104年6月29日事發當時，訴外人謝○○係受僱於○○公司執行
      職務(擔任司機員)。
    ⒊謝○○於當日上午8時許駕駛車牌號碼00-0000號自用小貨車
      自○○公司廠房車庫向庭院大門處倒車。
    ⒋謝○○倒車時，周○○○於車輛後方倒地（僅就倒地事實不爭執
      ，就倒地之位置、與車輛之距離、倒地之原因有爭執）。
    ⒌事故發生時，被上訴人承保謝○○所駕駛系爭自小貨車 之強
      制汽車責任保險(車主：○○公司負責人王○○)。
    ⒍周○○○曾依侵權行為之法律關係，請求○○公司及謝○○連帶賠
      償(下稱另案)，經原法院106年度重訴字第49號、本院108
      年度重上字第114 號、最高法院109年度台上字第560號判
      決周○○○敗訴確定。
    ⒎上訴人周千慈對謝○○提告傷害、肇事逃等刑事案件，經臺
      灣彰化地方檢察署以109年度偵字第4074號不起訴處分；
      再經臺灣高等檢察署臺中分署以109年度上聲議字第2765
      號駁回再議；再經原法院以110年度聲判字第1號駁回交付
      審判之聲請。
    ⒏周○○○於原審訴訟繫屬中之110年3月2日死亡(原審卷第187
      頁) ，上訴人等4人為其法定繼承人。
  ㈡本件爭點：
    ⒈周○○○倒地之事實及所受傷害，與謝○○倒車駕駛之行為間，
      有無因果關係？本件事故是否可歸責於謝○○之駕駛行為？
    ⒉上訴人依強制汽車責任保險之規定，請求被上訴人給付保
      險金，有無理由？金額以若干為合理？
四、得心證之理由：
　㈠按因汽車交通事故致受害人傷害者，不論加害人有無過失，
    請求權人得依本法規定向保險人請求保險給付。因汽車交通
    事故遭致傷害之受害人本人，為請求權人。保險人於被保險
    汽車發生汽車交通事故時，依本法規定對請求權人負保險給
    付之責。其保險給付項目包括：傷害醫療費用給付、失能給
    付、死亡給付，強制汽車責任保險法第7條前段、第11條第1
    項第1款、第27條第1項第1、2款固分別定有明文。惟依上開
    規定及同法第10條：本法所稱加害人，指因使用或管理汽車
    造成汽車交通事故之人；本法所稱受害人，指因汽車交通事
    故遭致傷害或死亡之人，可見該法各項保險給付，仍以事故
    係出於加害人之行為所致者為要件，如受害人所受損害與加
    害人行為間，無相當因果關係，自無從向保險人請求保險給
    付。而所謂相當因果關係，係以行為人之行為所造成之客觀
    存在事實，依經驗法則，可認通常均可能發生同樣損害之結
    果而言；如有此同一條件存在，通常不必皆發生此損害之結
    果，則該條件與結果並不相當，即無相當因果關係；不能僅
    以行為人就其行為有故意過失，即認該行為與損害間有相當
    因果關係。
　㈡上訴人固主張謝○○因倒車不慎，致周○○○跌倒受傷，惟查：
    ⒈上訴人周千慈於另案一審之106年11月28日準備程序時陳稱
      ：謝○○倒車時，故意往我母親花圃方向倒車，當時我正在
      廚房外面清理，謝○○倒車後，我母親受到驚嚇有大聲尖叫
      ，他就停下來，我聽到之後立刻出來，我蹲下往車的空隙
      觀看，看到我母親還站在車子後方。謝○○停下來大約7-8
      秒，又繼續倒車，我母親又尖叫且就跌倒，他第2次踩剎
      車，並且下車，將我母親扶起來，我衝過去時，我母親已
      經起身，但我母親是強迫自己站立起來，當時因為受傷無
      法直立等語（見另案一審卷一第232頁），並提出相關經
      過示意圖為佐（見另案一審卷一第233～244頁）。繼於108
      年5月14日於另案為周○○○提出上訴狀載稱：謝○○為教訓周
      ○○○而肇事，謝○○貨車一出倉庫門，方向盤先S型慢慢回正
      並繼續倒車，經過伊面前，伊於開放廚房內可清楚看見貨
      車進出，在聽見第一聲驚叫聲後，伊迅速從廚房內跑至廚
      房外，伊為了關水龍頭蹲下身在大門虎柱前，車尾處可清
      楚看見周○○○，此時車頭尚未過虎柱，周○○○企圖移動身子
      逃走，（謝○○）趕緊踩油門追上去……看著貨車開過門柱朝
      周○○○方向過去，周○○○再度驚叫，是此為有互動因果之車
      禍。……謝○○一直說沒撞到，但對於膽顫驚心的逼車過程隻
      字不提，有口難言，乾脆說「沒看見」等語（見另案二審
      卷7～36頁）。
　　⒉查，本件事故發生於000年0月00日上午8時許，然事發當日
      並無人報警處理，遲至事發後3日即104年7月1日方經上訴
      人周千慈報警處理，此有彰化縣警察局彰化分局當日交通
      事故卷宗在卷可稽（見另案一審卷一第118～128頁、卷二
      第26～28頁）。再本件事故發生時，現場僅有3人，除周○○
      ○與謝○○外，尚有上訴人周千慈。因周○○○係於事故3日後
      始報警處理，除上開在場3人之陳述及上開交通事故卷宗
      內之資料外，並無員警於事故發生第一時間之其他採證資
      料或事發現場之監視影像等資料可資參佐；且因雙方陳述
      不一，致承辦員警無法分析研判可能之肇事原因，此亦有
      該局交通事故初步研析表在卷可按（見另案一審卷一第12
      0頁）。
　　⒊本院參之周○○○於當日警詢時自陳：我忘記肇事經過，我有
      失智狀況，我骨盆有骨折，未報案，我女兒（即上訴人周
      千慈）事後報案等語（見另案一審卷一第126頁）。始終
      未提及其受傷與謝○○倒車有關，或謝○○倒車時有故意作弄
      驚嚇伊之情形。
　　⒋又上訴人周千慈於當日警詢時雖稱：我見對方00-0000號自
      用小貨車倒車進入彰和路1段101號旁巷弄，當時我不知道
      我母親（周○○○）在道路該車後方，我聽見呼叫聲，外出
      查看時發現對方剎停再持續倒車，我復聽見呼叫聲，至車
      後查看時，我發現我母親跌坐在其車輛正後方，當日晚上
      才至骨科診所就醫，今日（7月1日）晚間才事後報案。我
      有看見對方車輛撞擊我母親，對方協助扶起我母親等語（
      見另案一審卷二第28頁）。惟上訴人周千慈此部分陳述已
      與周○○○本人於另案主張謝○○倒車時並未碰撞伊之事實不
      符。
　　⒌另上訴人周千慈稱起初不知周○○○在系爭小貨車後方，至其
      到該車後方查看，始發現周○○○跌坐在該車正後方等語，
      亦與其於另案一再主張有目睹謝○○故意作弄驚嚇周○○○之
      膽顫驚心過程不相符合。
　　⒍倘周○○○前開所述謝○○係為教訓伊，而於倒車時頻踩剎車及
      沿著磚籬逼趕伊，故意驚嚇伊致跌倒受傷乙節屬實，然參
      諸謝○○所提上訴人周千慈於事發後傳給他的Line訊息中，
      上訴人周千慈表示伊有很多的訴訟經驗，請他配合請領保
      險金等語（見另案一審卷一第224～229頁）；及周○○○為○○
      公司之房東，知悉○○公司於廠房安裝有監視器可錄得事故
      發生經過（見另案一審卷一第233頁），衡情上訴人周千
      慈面對謝○○上開惡意行為致周○○○跌倒受傷，為何不立即
      報警究辦，而遲至事故3日後始報警處理，致喪失保全相
      關證據之時機。由此足認上訴人周千慈於另案不利於○○公
      司及謝○○之證述要難採信。從而，上訴人主張謝○○係於倒
      車時故意作弄驚嚇周○○○，致周○○○跌倒受傷一情，要難採
      信。
　　⒎此外，謝○○倒車之地點位於雙方共同使用之庭院，空間不
      大，系爭庭院內之廚房、大門、芒果樹之位置與系爭巷道
      之相對位置照片，如另案一審卷二第57～59頁，二審卷第1
      7～18-1頁、40、41頁，及另案一審卷二第225～227頁之Goo
      gle街景照片所示。而上訴人周千慈於警詢時陳稱「當時
      我不知道我母親（周○○○）在道路該車後方」，核與○○公
      司及謝○○於另案主張周○○○係跌坐在道路上一情相符。再
      參諸上訴人周千慈於事故發生後與謝○○Line之對話，周千
      慈因希望謝○○配合其請領保險金，以Line指導謝○○相關說
      詞而表示「沒有規定要跟筆錄講一樣，當時剛好有來車，
      所以停下來，阿婆（按即周○○○）從後方走過去，我注意
      來車由右後方開過去，沒注意到阿婆……不知道有沒有撞到
      她，唉一聲才停車查看」、「後方有來車，所以停在大門
      ，此時看見阿婆站芒果樹下，待後方車輛緩緩開過，我一
      倒車阿婆即倒下唉叫」等語（見另案一審卷一第228頁正
      反面），則謝○○於另案抗辯事故發生時為上班時間，系爭
      巷道因有其他車輛經過，周○○○有可能是因其他原因而跌
      倒乙節，亦屬有據。
　　⒏茲謝○○當時倒車尚未行駛至系爭巷道，而周○○○係在道路中
      央跌倒，二者仍有相當之距離。且事發地點既在狹窄的庭
      院，謝○○倒車速度不可能太快，依社會通念及經驗法則，
      實難認定謝○○因倒車太快而足以驚嚇到周○○○致其跌倒受
      傷，因而具有相當因果關係存在。
　　⒐至上訴人固請求傳訊證人謝○○及○○公司負責人王○○到庭，
      惟上訴人前已依侵權行為之規定，訴請謝○○、○○公司負連
      帶賠償責任，其等於另案已就本事故為充分之陳述，並經
      本院調取卷宗審閱在案，自無再以證人傳訊之必要，附此
      敘明。　
  ㈢基上，本件事故發生時，謝○○所駕駛之自小貨車既未碰撞周○
    ○○，且亦無從證明謝○○於倒車時頻踩剎車故意作弄驚嚇周○○
    ○致其跌坐在地；或周○○○係因謝○○倒車太快未盡注意義務而
    過失驚嚇致跌坐在地，則上訴人自無法證明周○○○跌倒受傷
    與謝○○倒車行為間有相果因果關係存在。參照首揭之說明，
    上訴人請求被上訴人為保險給付，自不應准許。
　㈣至於上訴人另主張，被上訴人曾承諾理賠等語，惟查：
　　⒈證人即被上訴人保險公司人員周○○證述略以：這件已經調
      解過好幾次，但都沒有成立，每次都講到事發過程。還沒
      有確定有無因果關係，不確定是否係事故造成，沒有做任
      何理賠的決定；有成案，但沒有提出完整資料。上訴人雖
      稱這次事故是我們被保險人造成的，但我們還沒有釐清，
      調解也沒有談成，有無因果關係也沒有確定，因為本件(
      指另案)被保險人勝訴，就不會補償被害人，會通知被保
      險人本件不賠付，被保險人也同意，所以本件就結案了，
      就沒有再發文給被害人等語(原審卷第348～349頁)。
　　⒉至於汽車險理賠申請書固記載事故發生經過為「倒車時因
      不小心擦撞行人周○○○」(原審卷第439頁)。惟被上訴人內
      部調查報告表，上載相關文字略為「事後三天才備案，依
      警方描述貨車倒車時疑似有擦撞後方行人（失智老人），
      但並無明顯擦痕，傷者亦無擦傷。保駕並無承認有撞及，
      警方稱無法研判，傷者女兒直指是該車肇事，但並無事證
      ，難以研判真假。暫不啟動保險」等語(原審卷第441頁)
      。益證，被上訴人並未核准上訴人之保險理賠申請。
　　⒊再參照另案訴訟之歷程，及周○○○於106年1月間函請被上訴
      人給付強制汽車責任保險金時，被上訴人於106年3月9日
      仍函覆「暫歉難給付，若有其他相關補充證明文件，請速
      提供予保險公司俾利後續審核」等語(原審卷第481頁)，
      核屬婉拒給付保險金之意甚明。
　　⒋此外，周○○○曾向金融主管機關反應被上訴人拒絕理賠，被
      上訴人亦以109年4月1日（109）和申字第00號函（副送財
      團法人金融消費評議中心），明確回覆周○○○之代理人周
      千慈略以「…在無法證明周○○○女士之傷勢與被保險汽車之
      駕駛行為間具因果關係存在前，本公司暫歉難核付台端此
      次強制汽車責任保險之申請…」等語(原審卷第483頁)，亦
      係明確決定不予理賠。
　　⒌基上，堪認兩造間確實未就保險理賠達成和解。從而，上
      訴人主張被上訴人已有承諾給付保險金，且未履行給付，
      要與事實不符。
五、綜上所述，上訴人依強制汽車責任保險法之相關規定，請求
    被上訴人應給付90萬元，非屬正當，不應准許。從而原審就
    此部分所為上訴人敗訴之判決，並無不合。上訴論旨指摘原
    判決此部分不當，求予廢棄改判，為無理由，應駁回其上訴
    。
六、本件事證已臻明確，兩造其餘之攻擊或防禦方法及所用之證
    據，經本院斟酌後，認為均不足以影響本判決之結果，爰不
    逐一論列，附此敘明。
七、據上論結，本件上訴為無理由，爰判決如主文。
中　　華　　民　　國　　111 　年　　5 　　月　　24　　日
                民事第七庭    審判長法　官 王　銘
　　　　　　　　　　　　　　        法  官 唐敏寶
　　　　　　　　　　　　　　　      法  官 高英賓
正本係照原本作成。
不得上訴。
                                    書記官 吳伊婷
　　　　　　　　　
中　　華　　民　　國　　111 　年　　5 　　月　　24　　日